臺灣彰化地方法院民事裁定
110年度消債更字第103號
聲  請  人  
即債務人    林曉蘭  

代  理  人  張仕融律師
上列聲請人因消費者債務清理事件聲請更生，本院裁定如下：
    主  文
聲請人自民國110年11月29日下午4時起開始更生程序。
命司法事務官進行本件更生程序。
    理  由
一、聲請意旨略以：聲請人因不能清償債務，前與最大債權銀行
    兆豐國際商業銀行踐行法院前置調解，惟調解不成立，復未
    經法院裁定開始清算程序或宣告破產，爰向本院聲請更生等
    語。
二、按債務人不能清償債務或有不能清償之虞者，得依本條例所
    定更生或清算程序，清理其債務；債務人無擔保或無優先權
    之本金及利息債務總額未逾新臺幣（下同）1,200萬元者，
    於法院裁定開始清算程序或宣告破產前，得向法院聲請更生
    ；法院開始更生程序之裁定，應載明其年、月、日、時，並
    即時發生效力；法院裁定開始更生或清算程序後，得命司法
    事務官進行更生或清算程序，消費者債務清理條例（下稱消
    債條例）第3條、第42條第1項、第45條第1項、第16條第1項
    前段定有明文。而債務人之清償能力是處於流動性狀態，聲
    請時與法院裁定時之清償能力未必一致，應以法院裁定時為
    判斷基準時，且法院審酌所謂「不能清償或有不能清償之虞
    」，允宜綜衡債務人全部收支、信用及財產狀況，評估是否
    因負擔債務，而不能維持人性尊嚴之最基本生活條件，所陳
    報之各項支出，是否確屬必要性之支出，如曾有協商方案，
    其條件是否已無法兼顧個人生活之基本需求等情，為其判斷
    之準據。
三、經查：
（一）聲請人前與最大債權銀行兆豐國際商業銀行踐行調解，惟
      調解不成之情，業經本院調取本院110年度司消債調字第1
      58號卷宗核閱屬實。
（二）聲請人債務概況：依聲請人之陳述、陳報狀所示，聲請人
      對上海商業儲蓄銀行、國泰世華商業銀行、兆豐國際商業
      銀行、乙○（台灣）商業銀行、聯邦商業銀行、遠東國際
      商業銀行、玉山商業銀行、台新國際商業銀行、安泰商業
      銀行、甲○○○資產管理股份有限公司、長鑫資產管理股份
      有限公司、滙誠第一資產管理股份有限公司、新光行銷股
      份有限公司、元大國際資產管理股份有限公司、新加坡商
      艾星國際有限公司台灣分公司之無擔保債務合計為703萬3
      ,073元【即：73,204＋293,576＋419,313＋80,665＋404,032＋
      259,464＋504,453＋518,875＋150,103＋1,085,261＋2,570,86
      7＋411,345＋192,644＋63,058＋6,213＝7,033,073】。
（三）聲請人資力狀況：
 　1、薪資收入：聲請人主張其每月平均薪資為2萬8,732元一節
      ，業經其提出薪資統計表為證，足認聲請人之每月薪資收
      入為2萬8,732元。
　 2、其他財產：聲請人之存款為906元【即：797＋109＝906】，
      此外，聲請人即無其他財產可供清償債務，有全國財產稅
      總歸戶財產查詢清單、高額壽險資訊列印資料附卷可參。
（四）聲請人支出狀況：
 　1、必要生活費用支出：
 （1）按債務人必要生活費用，以最近1年衛生福利部或直轄市
      政府所公告當地區每人每月最低生活費1.2倍定之；債務
      人釋明更生期間無須負擔必要生活費用一部或全部者，於
      該範圍內，不受最低數額限制，消債條例第64條之2第1項
      、第3項定有明文。
 （2）聲請人陳述：其110年之每月必要生活費用為1萬4,774元
      等語，而110年臺灣省每人每月最低生活費是1萬3,288元
      ，依消債條例第64條之2第1項據以計算，聲請人之必要生
      活費用原應為每月1萬5,946元【即：13,288×1.2＝15,946
      ，小數點以下四捨五入】，則聲請人所陳每月必要生活費
      用1萬4,774元，已低於前揭依消債條例第64條之2第1項規
      定計算所得之1萬5,946元，應無浮報之虞，堪予採認。
   2、扶養費：
 （1）按受扶養者之必要生活費用，準用第64條之2第1項規定計
      算基準數額，並依債務人依法應負擔扶養義務之比例認定
      之；債務人釋明更生期間無須負擔必要生活費用一部或全
      部者，於該範圍內，不受最低數額限制，消債條例第64條
      之2第2項、第3項定有明文。
 （2）聲請人陳稱：其每月須各支付扶養費7,500元給其子女陳
      祐碩、陳菀婷等語。經查，依戶口名簿所載，聲請人之子
      女陳祐碩、陳菀婷分別為民國92年2月、93年12月出生，
      迄今尚未成年，堪認陳祐碩、陳菀婷有受聲請人扶養之必
      要；又參酌消債條例第64條之2第2項、民法第1115條第1
      項、第3項之規定，陳祐碩、陳菀婷之扶養費應由聲請人
      與其配偶陳俊雄平均負擔；另依消債條例第64條之2第2項
      之規定，陳祐碩、陳菀婷之每月必要生活費用若依110年
      臺灣省每人每月最低生活費1.2倍定之，均為1萬5,946元
      ，再依聲請人應負擔扶養義務之比例計算後，聲請人對陳
      祐碩、陳菀婷應負擔之扶養費各是7,973元【即：15,946÷
      2＝7,973】，而聲請人上開既陳稱：其每月僅須各支付扶
      養費7,500元給陳祐碩、陳菀婷等語，已較前揭依法計算
      所得之7,973元為低，則依消債條例第64條之2第3項之規
      定，自應以1萬5,000元【即：7,500＋7,500＝15,000】作為
      聲請人支付扶養費之金額。
（五）綜上，聲請人每月收入2萬8,732元，扣除聲請人個人之必
      要生活費用1萬4,774元及所支出之扶養費1萬5,000元後，
      已無餘額【即：28,732－14,774－15,000＝-1,042】可供清
      償所積欠之債務703萬3,073元；另酌以聲請人其他財產價
      值不高，所能提供清償債務範圍亦屬有限，故聲請人實有
      藉助更生制度調整其與債權人間之權利義務關係而重建其
      經濟生活之必要。
四、綜上所述，本院綜合聲請人之清償能力，堪認聲請人客觀上
    對已屆清償期之債務有不能清償或難以清償之虞，又其所負
    無擔保或無優先權之債務未逾1,200萬元，且未經法院裁定
    開始清算程序或宣告破產，復無消債條例第46條各款所定駁
    回更生聲請之事由存在，則聲請人聲請更生，洵屬有據，應
    予准許。至聲請人於更生程序進行中，應說明就其他財產是
    否一併納入更生方案，並提出足以為債權人會議可決或經法
    院認為公允之更生方案以供採擇。而司法事務官於進行本件
    更生程序、協助聲請人提出更生方案時，亦應依聲請人之薪
    資變化、社會常情及現實環境衡量聲請人之償債能力，並酌
    留其生活上應變所需費用，進而協助聲請人擬定允當之更生
    方案，始符消債條例重建債務人經濟生活之立法目的，附此
    敘明。
五、依消債條例第11條第1項、第45條第1項、第16條第1項，裁
    定如主文。
中　　華　　民　　國　　110 　年　　11　　月　　29　　日
              民事第一庭    法　　　官　許嘉仁　
以上正本係照原本作成。  
本裁定不得抗告。
中　　華　　民　　國　　110 　年　　11　　月　　29　　日
                            書　記　官　曾靖雯